【裁判字號】    96,上更(一),735
【裁判日期】    971202
【裁判案由】    侵占等
【裁判全文】
臺灣高等法院刑事判決             96年度上更(一)字第735號
上  訴  人
即自訴人    唐群有限公司
代  表  人  戊○○
自訴代理人  林  凱  律師
            蔡文燦  律師
上  訴  人
即  被  告  丁○○
被      告  癸○○
            己○○
            卯○○
            乙○○
            丑○○
            辛○○
            寅○○
            子○○
           甲○○原名王美蘭.
            壬○○
            庚○○
            丙○○原名林淑麗.
共      同
選任辯護人  謝曜焜  律師
上列上訴人因被告侵占等案件，不服臺灣臺北地方法院89年度自
更 (一)字第45號，中華民國95年8月23日第一審判決，提起上訴
，經本院判決後，由最高法院第一次發回更審，本院判決如下：
    主  文
原判決關於丁○○行使偽造私文書部分（即被訴行使偽造通知書
、切結書、股票轉讓過戶通知書及股票背面背書部分）撤銷。
丁○○無罪。
其餘上訴駁回。
    理  由
一、自訴意旨略以被告丁○○明知其所持有旭順食品股份有限公
    司（下稱旭順公司）共計五百九十四萬股五千六百八十三股
    之股票（即如附表所示之旭順公司股票）為家族關係企業之
    一之自訴人唐群有限公司（設於臺北市○○○路○段三三號
    五樓之一，下稱唐群公司）所有，而自訴人唐群公司另持有
    股票號碼為八四—ＮＸ—○○○○○二號共三百七十八股之
    旭順公司股票一張（下稱系爭零股股票），且唐群公司並無
    出售上開股票與被告丁○○、子○○、卯○○、尚佳有限公
    司（下稱尚佳公司）、錫標有限公司（下稱錫標公司）之意
    ，被告丁○○竟基於意圖為自己不法所有及行使偽造私文書
    之概括犯意，先於民國（下同）88年1月28日某時，在不詳
    處所，將其持有留存在旭順公司供作比對股東印鑑之唐群公
    司大章（下稱系爭唐群公司印鑑章）盜蓋在通知書上以偽造
    如附件所示通知書，並向旭順公司行使上開通知書〔偽造日
    期88年1月28日自訴人唐群公司名義出具之通知書，內容為
    「唐群有限公司擬出售其名義登記旭順食品股份有限公司之
    全部持股，故唐群有限公司名義指派之董監事將依法將予解
    任，須召開臨時股東會改選董監事，請  貴董事會依程序處
    理開會事宜」之通知書（下稱系爭通知書）〕，復於88年2
    月1日，在不詳處所，以同上所述盜蓋系爭唐群公司印鑑章
    之方式盜蓋在日期88年2月1日自訴人唐群公司名義立具之切
    結書而偽造該私文書之切結書〔內容為「唐群有限公司股票
    字號八四—ＮＸ—○○○○○二號之普通股三七八股轉售予
    個人，因零股股票無法找到，過戶程序依規定以股票印鑑填
    列股票轉讓過戶通知書及交易稅單予旭順食品股份有限公司
    ，特立此證」之切結書（下稱系爭切結書）〕，再於如附表
    所示之時間，在不詳處所，連續以同上所述之方式，偽造自
    訴人唐群公司所有之旭順公司股票（含被告丁○○持有五百
    九十四萬五千六百八十三股之股票及唐群公司持有之系爭零
    股股票）轉讓與如附表所示被告丁○○等人之股票轉讓過戶
    通知書（各股票轉讓過戶通知書上所載股票轉讓之情形詳如
    附表所示），並在如附表所示之旭順公司股票背面盜蓋唐群
    公司大章以完成背書，而將所保管如附表所示之旭順公司股
    票交付如附表所示之受讓人丁○○、子○○、卯○○等人予
    以處分侵占，再連同上開偽造之系爭通知書、系爭切結書、
    股票轉讓過戶通知書及如附表所示之旭順公司股票向旭順公
    司提出行使以完成如附表所示股票之過戶登記手續，足以生
    損害於旭順公司及自訴人唐群公司，又被告癸○○、己○○
    、卯○○、乙○○、丑○○、辛○○、寅○○於八十七年九
    月二十二日起經自訴人唐群公司指派擔任旭順公司之董事，
    被告丁○○竟於八十八年二月間與上開經自訴人唐群公司指
    派擔任旭順公司董事之被告癸○○等七人與丙○○（原名林
    淑麗）、子○○、甲○○（原名王美蘭）、壬○○、庚○○
    共同基於損害自訴人唐群公司利益之犯意聯絡，明知自訴人
    唐群公司並未轉讓如附表所示之旭順公司股票，且旭順公司
    亦未於八十八年二月五日召開董監事會議，即共同將如附表
    所示之旭順公司股票轉讓與如附表所示之受讓人，甲○○（
    原名王美蘭）、乙○○、辛○○、寅○○、庚○○則分經錫
    標公司指派擔任旭順公司之董事。被告丁○○並指示范美玲
    及被告丙○○（原名林淑麗）偽造旭順公司八十八年二月五
    日之董監事會議紀錄，並持以辦理旭順公司董監事變更之登
    記，使公務員登載不實。被告丁○○並偽刻自訴人唐群公司
    印章（即系爭唐群公司印鑑章），且與子○○、卯○○共同
    侵占系爭零股股票等，因認被告丁○○涉有刑法第第二百十
    六條、第二百十條、第二百十四條、第二百十七條、第三百
    三十五條第一項、第三百四十二條第一項等之罪嫌，被告子
    ○○、卯○○涉有刑法第第二百十六條、第二百十條、第二
    百十四條、第三百三十五條第一項、第三百四十二條第一項
    之罪嫌，被告癸○○、己○○、乙○○、丑○○、辛○○、
    寅○○、丙○○（原名林淑麗）、甲○○（原名王美蘭）、
    壬○○、庚○○涉有刑法第第二百十六條、第二百十條、第
    二百十四條、第三百四十二條第一項等之罪嫌。
二、按犯罪事實應依證據認定之，無證據不得推定其犯罪事實，
    又不能證明被告犯罪者，應諭知無罪之判決，刑事訴訟法第
    一百五十四條、第三百零一條第一項分別定有明文。次按事
    實之認定，應憑證據，如未能發現相當證據，或證據不足以
    證明，自不能以推測或擬制之方法，為裁判基礎，最高法院
    四十年台上字第八六號判例參照。又認定犯罪事實，所憑之
    證據，雖不以直接證據為限，間接證據亦包括在內，然無論
    直接或間接證據，其為訴訟上之證明，須於通常一般之人均
    不致於有所懷疑，而得確信其為真實之程度者，始得據之為
    有罪之認定，倘其證明尚未達到此一程度，雖有合理性懷疑
    之存在時，尚無從為有罪之認定，此亦有最高法院七十六年
    台上字第四九八六號判例可資參照，且認定不利於被告之事
    實，須依積極證據，苟積極證據不足為不利於被告事實之認
    定時，即應為有利於被告之認定，更不必有何有利之證據，
    最高法院三十年上字第八一六號判例亦著有明文可資參照，
    再刑事訴訟法第一百六十一條已於民國九十一年二月八日修
    正公布，其第一項規定：檢察官就被告犯罪事實，應負舉證
    責任，並指出證明之方法。因此，檢察官對於起訴之犯罪事
    實，應負提出證據及說服之實質舉證責任。倘其所提出之證
    據，不足為被告有罪之積極證明，或其指出證明之方法，無
    從說服法院以形成被告有罪之心證，基於無罪推定之原則，
    自應為被告無罪判決之諭知，最高法院九十二年台上字第一
    二八號判例意旨亦著有明文。前揭關於第一百六十一條第一
    項檢察官應負實質舉證責任之規定，亦於自訴程序之自訴人
    同有適用。本件訊據被告丁○○、子○○、卯○○、癸○○
    、己○○、乙○○、丑○○、辛○○、寅○○、丙○○（原
    名林淑麗）、甲○○（原名王美蘭）、壬○○、庚○○均否
    認有自訴人所指之前揭犯行，被告丁○○辯稱唐群公司及其
    關係企業均係伊實際經營，公司之業務、財物，均由伊掌控
    ，公司帳戶之存摺及印章並由伊保管使用，82年間及84年間
    伊自由其實際管理使用之史志成設於世華銀行忠孝東路分行
    之帳戶及自訴人唐群公司設於臺灣中小企業銀行忠孝分行之
    帳戶，分別提領款項購入旭順公司股票，而借用唐群公司名
    義登記，如附表所示之旭順公司股票實際上係伊所有並由伊
    持有。購買旭順公司股票時所留存於該公司之唐群公司印文
    之印章於購買股票時就刻了，並由伊持有使用，而伊購買股
    票只是借用唐群公司名義登記，伊當然有權處理。另旭順公
    司確有於88年2月5日召開董監事會議，並無何偽造會議紀錄
    之情事。伊並未受唐群公司委任擔任旭順公司何職位，要無
    成立背信罪之可言等，被告癸○○辯稱我是丁○○指派的，
    與唐群沒有關係，我知道去當董事，旭順公司開董監事會議
    我有參與，開會我都有簽名等。被告己○○辯稱我是丁○○
    指派我去的，我並不曉得唐群，八十八年董監事會議我有去
    ，會議是決定股東會日期，我有簽名等。被告卯○○辯稱我
    是丁○○指派的我去的，董監事會議我有參加，我有簽名，
    丁○○將唐群股票轉讓到我名下，是用信託的，946061股也
    是信託的等。被告乙○○辯稱是丁○○指我的當唐群董監事
    ，我是國信食品員工，他指派我去的，八十八年董監事會議
    我有參加，我有簽名等。被告丑○○辯稱我沒有擔任旭順董
    事，我把我印章交給我小叔，我小叔是證人張佑群，事情經
    過我都不清楚，八十八年董監事會議我沒有參加等。被告辛○○辯稱我有擔任旭順董事，是丁○○派我去的，八十八年
    二月五日董監事我沒有參加，有通知要開，我請卯○○代理
    等。被告寅○○辯稱我有擔任旭順董事，八十八年二月五日
    我有參加董監事會議，實際上有開會等。被告子○○辯稱我
    是丁○○小姐信託登記股票在我名下，我有擔任旭順董事，
    八十八年二月五日董監事會議我有參加，實際上有開會等。
    被告甲○○（原名王美蘭）辯稱八十八年二月間沒有擔任旭
    順董事，後來才是旭順董事。實際上董監事會議有無開我不
    清楚，當時我還不是董事等。被告壬○○辯稱我是受丁○○
    小姐指派我去擔任董事，八十八年二月五日董監事會議我沒
    有參加，我是後來才擔任董事的，八十八年二月五日當時我
    還不是旭順董事等。被告庚○○辯稱八十八年二月五日當時
    我還不是旭順董事，所以我沒有參加那天的董監事會議等。
    被告丙○○（原名林淑麗）辯稱我什麼時候開始擔任董事長
    我忘記了，我是丁○○指派我的，八十八年二月五日董監事
    會議我有參加，實際上有開會等。查自訴人（代理人）係指
    稱被告丁○○所持以蓋用於上開股票背面、通知書、切結書
    及股票轉讓過戶通知書上之唐群公司印章，原放置於公司，
    嗣遭被告丁○○取走，提起自訴時因尚不能確定始認係被告
    丁○○偽刻云云，已明確指述系爭唐群公司印章係屬真正而
    非被告丁○○所偽刻，而被告丁○○於原審法院審理時提出
    所持有自訴人唐群公司之印文資料，依肉眼判斷被告所提出
    系爭唐群公司印章當庭所蓋印之印文（見原審卷三第153頁
    ）與旭順公司於95年1月18日所發九五旭密字第○○四號函
    附自訴人唐群公司於82年6月10日留存印鑑之印文（見原審
    卷八第124頁），互核確屬相符，且自訴人唐群公司迄均無
    法提出其所謂真正留存旭順公司之印章以供比對，是被告丁○○所提出之系爭自訴人唐群公司之印章應屬真正，而非偽
    刻，尚難認被告丁○○有何偽刻自訴人唐群公司印章之犯行
    。又記名股票，由股票持有人以背書轉讓之，並應將受讓人
    之姓名或名稱記載於股票。無記名股票，得以交付轉讓之，
    公司法第164條定有明文。查系爭零股股票之正本現係由自
    訴人唐群公司持有且未遭交付他人及持辦過戶手續等情，此
    為自訴代理人供認在卷，而系爭零股股票背面亦無自訴人唐
    群公司出讓人簽章，此並有系爭零股股票影本在卷可參（見
    原審卷一第160頁、第161頁），則系爭零股股票既未經背書
    轉讓，亦未經交付他人，依上開規定，自訴人唐群公司既仍
    屬系爭零股股票之所有權人，並仍持有系爭零股股票，被告
    丁○○、子○○及卯○○等人自無何侵占系爭零股股票之犯
    行可言。被告丁○○所稱並無偽刻唐群公司印章，暨與被告
    子○○及卯○○所稱並無侵占系爭零股股票等，應堪採信。
    再系爭如附表所示之旭順公司股票共計五百九十四萬五千六
    百八十三股之股票，其購買之價款係分別於82年5月25日及8
    4年3月22日自史志成設於世華銀行忠孝東路分行帳戶及自訴
    人唐群公司設於臺灣中小企業銀行忠孝分行帳戶，各提領新
    臺幣（下同）126萬9541元、1713萬8800元後，匯往旭順食
    品股份有限公司，以自訴人唐群公司名義購入旭順公司股票
    ，此有相關提領、匯款資料在卷可參（見原審卷五第152頁
    至167頁），而依被告丁○○供稱自訴人唐群公司設於臺灣
    中小企業銀行忠孝分行帳戶，實際上係由其使用，另系爭史
    志成之世華銀行忠孝東路分行帳戶，亦係其向史志成借用名
    義開戶的，該帳戶實際上亦係由其在管理使用，各該帳戶之
    存摺及印章等並均由其所持有等情，而自訴代理人亦不否認
    自訴人唐群公司上開帳戶之存摺及印章係由被告所持有之事
    實，另依證人許麗花於原審證稱伊於84年起至88年間是悅勝
    公司的職員，在建國北路二段三三號五樓之辦公室上班，該
    處有唐群公司、上嫻公司、康聖公司、悅勝公司等公司在營
    業，伊工作內容有包含唐群、康聖及上嫺等公司，唐群、上
    嫺、康聖等幾家公司業務、財物、人事均由丁○○掌管，丁○○有叫伊幫忙唐群公司作轉帳、提領款項之作業，也有幫
    唐群公司報過營業稅，丁○○曾指示伊將錢存入唐群公司銀
    行帳戶，及從唐群公司戶頭領錢出來，都是丁○○跟我們說
    提多少錢或存入多少錢，我們寫完提款單或存款單在拿給丁○○蓋章，公司財務及存款提款工作除丁○○外，並無其他
    人指示過伊處理。丁○○指示伊領款或蓋用公司印章時，不
    需要問其他人，只要丁○○跟我們說就可直接去做等（見原
    審卷七第143頁背面至147頁），另證人周達桂於原審亦證稱
    伊於81年2月間至86年6、7月間在上嫺公司任職過，擔任出
    納，任職期間有處理過唐群、康聖的財物工作，丁○○有指
    示過伊處理唐群公司銀行的存提款轉帳，一般都是丁○○告
    訴伊轉帳到哪邊，由伊填匯款單，填好拿去給丁○○蓋印，
    存摺  也是向丁○○拿的等（見原審卷七第147頁背面至第
    150頁），況戊○○曾主張被告丁○○於民國八十八年一月
    七日，擅自台北市○○○路○段三三號五樓伊任負責人之上
    嫺有限公司取走伊設於台灣省合作金庫城東支庫（現更名為
    合作金庫銀行城東分行）第000000000號活期儲蓄
    存款帳戶之存摺及印章等之請求損害賠償一案，被告丁○○
    以戊○○為伊弟媳，受託於伊成立之上嫺公司掛名為負責人
    。該公司係由伊以「總經理」名義實際全權掌控經營，並聘
    請專任之會計及出納人員聽命於伊，處理公司一切財務，戊○○均未參與其事。伊因上嫺公司及個人業務、財務上需要
    ，委請戊○○以其個人名義，開立系爭帳戶供伊使用，該帳
    戶之印章、存摺均由伊保管及使用，伊即有權自系爭帳戶提
    領款項等，亦認戊○○與被告丁○○間就此部分之帳戶存有
    借名之消極信託契約，堪予認定等，亦有本院90年度重上字
    第206號、最高法院93年度台上2401號民事判決等影本在卷
    可稽，是被告丁○○所供購買系爭股票之款項係由其籌措調
    度乙節，尚非無據，再戊○○有向「總經理」（指被告丁○○）請款並包括票款等，亦有戊○○簽名之請款單及支票可
    憑（原審卷四第99頁、第105頁），是唐群公司帳戶內有多
    張戊○○為發票人、面額不等之支票存入，乃屬必然，因該
    公司實際全權掌控經營者為被告丁○○故也，是自訴人提出
    上開帳戶之資金表、支票影本二紙、轉帳傳票及票據交換帳
    目等資料，難為被告等之不利認定。又系爭股票及留存旭順
    公司供比對股東印文之唐群公司印章於購買系爭股票之初，
    即由被告丁○○所持有，若系爭股票係自訴人唐群公司所出
    資購買，衡情應放置於公司內保管，何以竟即由被告丁○○
    持有，而自訴人唐群公司均未表示異議並要求返還，另被告
    丁○○以唐群公司係其借用高麗芳等人名義成立（唐群公司
    之法定代理人於90年11月29日由高麗芳變更為戊○○，有唐
    群公司之公司登記卷宗在卷可參），唐群公司於82年間成立
    時，登記資本額五百萬元，惟股東並未實際繳納，由登記公
    司負責人高麗芳及負責公司業務執行之戊○○，以暫向他人
    調借的五百萬元，存入渠等於82年4月1日前往彰化商業銀行
    長安東路分行開立之第九七一四Ｚ000000000號，
    戶名為唐群公司籌備處之活期存款帳戶，虛列股款證明，委
    由不知情之會計師以申請文件表明收足股款五百萬元，持以
    向臺北市政府建設局申請設立登記，旋於82年4月3日，由戊○○前往上開銀行帳戶將五百萬元提領一空，並於同年5月
    21日將該帳戶結清，嗣經被告丁○○提出告發，高麗芳及戊○○二人因而涉有違反86年6月25日修正公佈，同年月27日
    生效施行之公司法第9條第3項之罪，並經臺灣臺北地方法院
    91年度訴字第59 5號刑事判決判處罪刑，嗣經本院93年度上
    訴字第34號、最高法院97年度台上字第1227號刑事判決駁回
    上訴確定，有各該刑事判決書在卷可參，則自訴人唐群公司
    於82年4月1日申請設立登記時，各登記股東既未實際出資，
    又有何能力於82年5月間及84年3月間購買計達一千八百四十
    餘萬元之旭順公司股票，另被告癸○○、己○○、卯○○、
    乙○○、丑○○、辛○○、寅○○等人均供稱係經由被告丁○○指派擔任旭順公司之董事（自訴人唐群公司雖以被告癸○○、己○○、卯○○、乙○○、丑○○、辛○○、寅○○
    等人係由唐群公司指派擔任旭順公司董事，惟並未能提出何
    證據以資證明），而此並據證人即旭順公司負責股務之課長
    劉夢宗於原審法院審理時證稱唐群公司指派癸○○等人擔任
    旭順公司董事的指派書是丁○○交給伊的，上面所蓋的唐群
    公司印文與留在旭順公司的印文相符等語在卷（見原審卷八
    第67頁背面、第68頁正面），以系爭旭順公司之股票若非確
    係由被告丁○○出資而借用唐群公司名義購買，何以均由被
    告丁○○代為指派唐群公司擔任旭順公司之董事，而自訴人
    唐群公司均未表示何異議，是本件自訴人唐群公司固否認與
    被告丁○○間就購買旭順公司股票有借名登記之關係，而系
    爭以自訴人唐群公司名義購買之如附表所示之股票，形式上
    固係屬自訴人唐群公司所有，然依上所述，系爭如附表所示
    之股票既係由被告丁○○實際出資購買，被告丁○○並持有
    系爭如附表所示之旭順公司股票及留存旭順公司供比對股東
    印文之唐群公司印章，並歷年來以該唐群公司印章處理所持
    有旭順公司股票之相關事宜等情，是系爭如附表所示之旭順
    公司股票實質上乃屬被告丁○○所有，歷年來並由被告丁○○實際處理旭順公司股票之相關事宜，而被告丁○○既係因
    出資購買系爭如附表所示之旭順公司股票而持有該等股票，
    其並非因自訴人唐群公司出資購買後交付該等股票，而為自
    訴人唐群公司持有股票，嗣縱被告丁○○將系爭旭順公司股
    票轉讓過戶，惟此與刑法侵占罪之成立，必以持有他人之物
    為前提之要件不合，自無涉犯刑法侵占罪可言，況系爭如附
    表所示之旭順公司股票客觀上既係由被告丁○○出資購買，
    被告丁○○主觀上自以該等股票係其所有，被告丁○○嗣將
    其出資購買而實際上屬其所有之該等股票轉讓與如附表所示
    之各該受讓人，其主觀上亦無侵占系爭股票之犯意可言，又
    系爭被告丁○○以唐群公司名義購買之所有旭順公司股票，
    實質上既係被告丁○○所有，而依上所述，被告丁○○並實
    際負責唐群公司之經營，歷年來並以其所持有之唐群公司印
    章處理系爭股票之相關事宜，而自訴人唐群公司亦未表示何
    異議，是被告丁○○與自訴人唐群公司間事實上應有借名登
    記購買系爭股票之關係，茲被告丁○○意欲變更系爭股票之
    所有名義，因而於系爭如附表所示之旭順公司股票背面及股
    票轉讓過戶通知書上蓋用其原所持有之唐群公司印章，而就
    未持有之系爭零股股票則以切結書代之，並因系爭股票之登
    記名義變更，因而欲變更原所指派擔任旭順公司之董事，而
    通知旭順公司董事會，請求召開臨時股東會改選董監事，被
    告丁○○就此為處理實際上係其出資而借用唐群公司名義購
    買之系爭旭順公司股票，既屬在其處理系爭股票範疇，要無
    偽造並行使上開私文書之犯意可言，被告丁○○所稱旭順公
    司股票係其出資購買，而借名登記於唐群公司名下，其係該
    等股票之實際所有人，並無侵占系爭股票及行使偽造私文書
    之犯行，或有何積極之事證足資證明其與他被告有何行使偽
    造私文書之犯行，暨被告子○○及卯○○所稱對如附表所示
    旭順公司股票過戶轉讓情形均不知情，亦未參與辦理，並無
    侵占系爭股票犯行等，均堪採信。再富門商行之前負責人史
    志成於另案以丁○○盜賣股票對丁○○提起損害賠償訴訟，
    亦經判決敗訴確定，有台灣台北地方法院90年度重訴字第58
    3號民事判決、本院92年度重上字第343號民事判決、最高法
    院93年度台上639號民事判決等影本在據可稽，該等確定判
    決亦認定史志成確有出借名義予丁○○購買股票，2人間成
    立借名登記關係，史志成名下之股票確屬丁○○所有等，而
    富門商行另案請求旭順公司交付股票等亦經法院判決敗訴確
    定，亦有本院91年度重上字第461號、最高法院96年度台上
    2090號民事判決等影本在據可稽，該判決亦認定富門商行於
    90年間轉讓予戊○○後於本院審理中，始空言否認有授與丁○○代理權或借名認購系爭股票，主張旭順公司不得自行認
    定丁○○有權領取系爭股票，並未履行交付股票之義務云云
    ，顯無可採等。從前揭之確定民事判決亦足認史志成確有出
    借名義予丁○○購買股票之情事。是自訴人具狀主張唐群公
    司於八十二年五月二十五日購買旭順公司股票，其中四百三
    十三萬六千二百元係「富門商行」之應收款所支付，而「富
    門商行」係孫俊寅及戊○○創立，指定史志成任負責人，與
    丁○○無關等，已無依據，亦與事實不合，尚無可採，其提
    出史志成於另案民事事件之陳報狀為據，自難認與事實相符
    ，亦無可信。是證人孫俊寅、戊○○所述之被告丁○○未出
    資等與事實不合，尚難為被告不利之認定。另證人丁○○證
    稱系爭切結書、如附表所示股票轉讓過戶通知書等文件均係
    伊自行使用系爭唐群公司印鑑章以製作，伊於八十八年二月
    間將如附表所示旭順公司股票辦理過戶時，被告癸○○、己○○、卯○○、乙○○、丑○○、辛○○、寅○○、丙○○
    （原名林淑麗）、子○○、甲○○（原名王美蘭）、壬○○
    、庚○○均不知情等語（見原審卷八第一○九頁至第一一○
    頁），與被告癸○○、己○○、卯○○、乙○○、丑○○、
    辛○○、寅○○、丙○○（原名林淑麗）、子○○、甲○○
    （原名王美蘭）、壬○○、庚○○所稱情節相符，而自訴人
    所提證據資料亦均無法證明被告癸○○、己○○、卯○○、
    乙○○、丑○○、辛○○、寅○○、丙○○（原名林淑麗）
    、子○○、甲○○（原名王美蘭）、壬○○、庚○○曾知情
    ，參與上開文件之製作行使或與被告丁○○有犯意聯絡或行
    為分擔，被告癸○○、己○○、卯○○、乙○○、丑○○、
    辛○○、寅○○、丙○○（原名林淑麗）、子○○、甲○○
    （原名王美蘭）、壬○○、庚○○所稱其不知情且未參與相
    關經過等語，應與事實相符而堪採信，是此部分尚難認被告
    癸○○、己○○、卯○○、乙○○、丑○○、辛○○、寅○○、丙○○（原名林淑麗）、子○○、甲○○（原名王美蘭
    ）、壬○○、庚○○有何共犯行使偽造私文書之犯行，亦難
    認被告子○○、卯○○有何侵占如附表除系爭零股股票外旭
    順公司股票之犯行。又證人范美玲於原審證稱伊在88年間任
    職旭順公司擔任秘書，因丁○○交付通知書，說明唐群公司
    通知旭順公司改選董事，所以旭順公司88年2月5日確實有召
    開董事會議決議改選董事及訂定股東會日期，會議紀錄上所
    載丙○○（原名林淑麗）、寅○○、子○○、癸○○、乙○○、卯○○、己○○均有參加，丁○○並無參加，伊係按會
    議經過製作會議紀錄等（見原審卷七第94頁至第100頁），
    至證人范美玲就被告丁○○（非係旭順公司董事）是否有於
    88年2月5日列席董事會會議乙情，雖於檢察官偵辦其涉犯偽
    造文書（即是否偽造旭順公司88年2月5日董監事會議紀錄）
    乙案，而於檢察官偵查時供稱丁○○有參加該次董監事會議
    ，與原審法院審理時所證不一，惟證人范美玲業已於原審法
    院審理時明確證稱伊於89年7月3日、89年7月17日偵查中所
    言，係因伊誤會檢察官所問的當場是指公司而非會議現場，
    所以伊才會回答丁○○有去等，且依證人范美玲於上開偵查
    中及原審法院審理時之證述，其就旭順公司確曾於88年2月5
    日召開董事會議，而會議紀錄上所列出席人員均有出席，且
    決議如會議紀錄所載等情，始終供述一致，被告癸○○、己○○、卯○○、乙○○、寅○○、丙○○（原名林淑麗）及
    子○○等人並一致供稱當日確有召開董監事會議，並簽名於
    該董監事會議紀錄，此並有證人范美玲依會議經過及董事出
    席狀況而製作上開旭順公司88年2月5日董事會議紀錄在卷可
    參（見原審卷一第148、149頁），而自訴人前因以證人范美
    玲涉有偽造旭順公司88年2月5日董監事會議紀錄，而向臺灣
    板橋地方法院檢察署提起告訴，惟經該署檢察官先後以90年
    度偵字第13806號、92年度偵續字第117號及93年度偵續二字
    第1號偵查結果，均以並無積極證據足資證明該次董監事會
    議係屬偽造，而以犯罪嫌疑不足，均為不起訴處分確定，有
    各該不起訴處分書在卷可參（見原審卷六第23至40頁），是
    依上所述，被告癸○○、己○○、卯○○、乙○○、丑○○
    、辛○○、寅○○、丙○○（原名林淑麗）及子○○等人既
    有於88年2月5日召開旭順公司之董監事會議，並簽名於董監
    事會議紀錄，而該董監事會議紀錄並查無何未參加而經遭冒
    名簽名於其上之情，自無偽造文書之可言，而依88年2月5日
    旭順公司董監事會議所載決議，旭順公司於88年3月15日召
    開股東臨時會，並改選董監事，嗣該公司經於88年3月15日
    召開股東臨時會，改選董監事，改由被告丙○○（原名林淑
    麗）、乙○○、辛○○、寅○○擔任錫標公司之法人代表、
    被告癸○○、楊培嘉擔任尚佳公司之法人代表、被告子○○
    、卯○○、壬○○以個人名義而分別出任旭順公司之董事，
    至被告庚○○則擔任錫標公司之法人代表而出任旭順公司之
    監察人等情，此有旭順公司相關登記卷宗在卷可參，茲旭順
    公司既確有於88年3月15日召開股東臨時會，並改選董事及
    監察人，自訴人唐群公司亦未否認旭順公司有於該日召開股
    東臨時會並改選董監事之事實，則旭順公司依股東臨時會改
    選結果，向經濟部商業司辦理旭順公司董監事變更登記之聲
    請，而經濟部據以辦理旭順公司董監事變更登記，實無有何
    使公務員登載不實之犯行可言，被告丁○○、癸○○、己○○、卯○○、乙○○、丑○○、辛○○、寅○○、丙○○（
    原名林淑麗）及子○○等人所稱並無偽造並行使88年2月5日
    旭順公司董監事會議紀錄，暨被告丁○○、癸○○、己○○
    、卯○○、乙○○、丑○○、辛○○、寅○○、丙○○（原
    名林淑麗）、子○○、甲○○（原名王美蘭）、壬○○及庚○○等人所稱並無涉有使公務員登載不實犯行等，應堪採信
    。再被告丁○○於原審以證人身分證稱唐群公司是伊為了控
    股而設立的公司，癸○○、己○○、卯○○、乙○○、丑○○、辛○○、寅○○等人均係受伊委託而出名擔任旭順公司
    之董事，伊並未告知癸○○、己○○、卯○○、乙○○、丑
    ○○、辛○○、寅○○要擔任唐群公司之法人代表，只是告
    訴他們請他們做董事，沒有告訴他們是誰要來指派，歷年來
    相關之指派書均係由伊製作的等（見原審卷八第108、109頁
    ）；另證人張惠琴於原審審理時亦證稱伊於86、87年間在旭
    順公司任職，擔任股務人員，處理年度股東會召開、股票發
    放及股東過戶變更之事務。伊有看過唐群公司於87年9月22
    日指派癸○○、己○○、卯○○、乙○○、丑○○、辛○○
    、寅○○擔任法人代表之指派書，那是丁○○交給伊的等（
    見原審卷七第180頁、第181頁）；而證人劉夢宗於原審審理
    時亦證稱伊於82年11月起至85年10月止擔任旭順公司之股務
    課長，曾看過唐群公司於82年12月3日、83年7月1日、84 年
    9月22日出具之指派書，均為丁○○交給伊的等（見原審卷
    八第67頁），而本件以唐群公司名義購買之旭順公司股票，
    實際上係由被告丁○○出資購買，被告丁○○並持有如附表
    所示之旭順公司股票及留存旭順公司供比對股東印文之唐群
    公司印章，歷年來並以該唐群公司印章處理所持有旭順公司
    股票之相關事宜，被告丁○○並為變更系爭旭順公司股票之
    登記名義，而將如附表所示之旭順公司股票分別轉讓如附表
    所示之受讓人，並致原指派擔任旭順公司董事之被告癸○○
    、己○○、卯○○、乙○○、丑○○、辛○○及寅○○等人
    因而解任，被告丁○○因而以唐群公司名義發函通知旭順公
    司董事會，請求召開臨時股東會改選董監事，該董事會並因
    而召開臨時股東會改選董監事等情，此均如上述，是以被告
    丁○○所為，被告癸○○、己○○、卯○○、乙○○、丑○○、辛○○及寅○○等人所述渠等係經由被告丁○○指派而
    擔任旭順公司之董事，堪認屬事實。至自訴人唐群公司雖以
    被告癸○○、己○○、卯○○、乙○○、丑○○、辛○○、
    寅○○等人係經由公司指派而擔任旭順公司董事，並提出82
    年12月3日、83年7月1日、84年9月22日、87年9月22日所出
    具之指派書為證（見原審卷三第84頁、第92頁、第100頁）
    ，惟依該等指派書上僅有自訴人唐群公司大章之印文，並無
    被告癸○○、己○○、卯○○、乙○○、丑○○、辛○○、
    寅○○等人之親筆簽名或印文，依此僅能顯現自訴人唐群公
    司指派何人擔任法人代表之意，並無法確認被告癸○○、己○○、卯○○、乙○○、丑○○、辛○○、寅○○等人確有
    同意受自訴人唐群公司指派擔任旭順公司之董事，況依被告
    癸○○、己○○、卯○○、乙○○、丑○○、辛○○、寅○○等人迭次所述，渠等並非經由自訴人唐群公司之指派擔任
    旭順公司之董事，自訴人唐群公司實際由何人操控經營，當
    非該等被告所知悉，自訴人唐群公司指述被告癸○○、己○○、卯○○、乙○○、丑○○、辛○○、寅○○等人係經公
    司指派擔任旭順公司董事，與前揭實際指派之實情並不相合
    ，並無何證據足資證明係由形式上之名義人指派，且無積極
    之事證足資證明被告癸○○、己○○、卯○○、乙○○、丑
    ○○、辛○○及寅○○等人有何違背其任務之行為，而致生
    損害於本人之財產或其他利益之情事，是此部分尚難認與背
    信罪之構成要件相合，另被告丁○○、丙○○（原名林淑麗
    ）、子○○、甲○○（原名王美蘭）、壬○○、庚○○與自
    訴人唐群公司間並無何委任關係存在，此亦為自訴代理人所
    不否認，按刑法第342條之背信罪，須以為他人處理事務為
    前提，所謂為他人者，係指受他人委任，而為其處理事務而
    言，苟無委任之事實，即無成立背信罪之可言（參照最高法
    院82年度臺上字第2974號判決意旨），是刑法背信罪之成立
    ，必以受他人委任處理事務為前提。依上開說明，被告丁○○、丙○○（原名林淑麗）、子○○、甲○○（原名王美蘭
    ）、壬○○、庚○○既無受自訴人唐群公司委任處理事務，
    自亦無涉犯刑法背信罪可言。是被告癸○○、己○○、卯○○、乙○○、丑○○、辛○○、寅○○、丙○○（原名林淑
    麗）、子○○、甲○○（原名王美蘭）、壬○○、庚○○及
    丁○○等人所稱並無何背信犯行等，應堪採信。自訴人請求
    調本院96年度重上字第189號案全卷等，因本件事證已明，
    核無必要。綜上所述，本件並無何積極證據足資證明被告丁○○、癸○○、己○○、卯○○、乙○○、丑○○、辛○○
    、寅○○、丙○○（原名林淑麗）、子○○、甲○○（原名
    王美蘭）、壬○○及庚○○等人涉有自訴人指訴之上開犯行
    ，被告丁○○、癸○○、己○○、卯○○、乙○○、丑○○
    、辛○○、寅○○、丙○○（原名林淑麗）、子○○、甲○○（原名王美蘭）、壬○○及庚○○等人所辯並無自訴人指
    訴之上開犯行等，尚堪採信。此外，復查無其他積極證據足
    資證明被告有自訴人所指之前揭犯行，不能證明其犯罪，揆
    諸首揭說明，自應為被告無罪之諭知。至臺灣士林地方法院
    檢察署八十九年度偵字第六一一○號、第六一一一號移送原
    審併案審理之被告卯○○偽造文書等案件（內含臺灣士林地
    方法院檢察署八十八年度偵字第一○一六五號、八十九年度
    偵字第三○八七號卷）、臺灣臺北地方法院檢察署八十九年
    度偵字第二二三九六號移送原審併案審理之被告丁○○、子
    ○○、卯○○、丙○○偽造文書等案件（內含臺灣臺北地方
    法院檢察署八十八年度偵字第一八七六○號、八十九年度偵
    字第一二七六七號卷）、臺灣士林地方法院檢察署八十九年
    度偵字第四○六六號移送原審併案審理之被告丙○○偽造文
    書等案件、臺灣臺北地方法院檢察署八十九年度偵字第二二
    三九七號、第二二七八○號、第二二七八一號移送原審併案
    審理之被告癸○○、己○○、卯○○、乙○○、丑○○、辛○○、寅○○、丙○○、子○○、甲○○、壬○○、庚○○
    背信案件（內含臺灣臺北地方法院檢察署八十八年度偵字第
    一五八○四號、第一五八○五號、第一五八○六號、八十九
    年度偵字第一三一○九號、第一三一一○號、第一三一一一
    號卷）、臺灣臺北地方法院檢察署九十五年度偵字第六○三
    四號移送原審併案審理之被告丁○○、子○○、卯○○侵占
    案件，經核上開移送併案審理之犯罪事實，與本案自訴人提
    起之部分自訴意旨相同，本院爰併予審理。又按依修正後刑
    事訴訟法施行法第7條之3規定：「中華民國92年1月14日修
    正通過之刑事訴訟法施行前，已繫屬於各級法院之案件，其
    以後之訴訟程序，應依修正刑事訴訟法終結之。但修正刑事
    訴訟法施行前已依法定程序進行之訴訟程序，其效力不受影
    響」，而92年2月6日修正公布之刑事訴訟法，業於同年9月1
    日施行，本件係於89年1月25日修正刑事訴訟法施行前繫屬
    於原審法院，此有原審法院收文章蓋於自訴狀上，有該狀可
    稽（原審89年度自字第123號卷第1頁）。本件前揭引用修正
    刑事訴訟法施行前依當時之法定程序所製作取得之證據，其
    證據能力不因修正刑事訴訟法實施而受影響。又按被告以外
    之人於審判外之言詞或書面陳述，除法律有規定者外，不得
    作為證據，刑事訴訟法第159條第1項固定有明文。惟被告以
    外之人於審判外之陳述，雖不符同法第159條之1至之4之規
    定，而經當事人於審判程序同意作為證據，法院審酌該言詞
    陳述或書面陳述作成時之情況，認為適當者，亦得為證據；
    當事人、代理人或辯護人於法院調查證據時，知有第159條
    第1項不得為證據之情形，而未於言詞辯論終結前聲明異議
    者，視為有前項之同意，此亦據同法第159條之5規定甚明。
    查本件被告、自訴人及辯護人於準備程序中均未就證據能力
    提出爭執，且迄於言詞辯論終結前，亦未就原審所調查之證
    據主張有刑事訴訟法第159條第1項不得為證據之情形，應認
    均已同意得作為本案之證據。經審酌各該證據資料作成時之
    一切客觀情況，認無不適當之情事，均認有證據能力。
三、原審審理結果，就被告丁○○部分以被告丁○○涉有行使偽
    造上開通知書、切結書及股票轉讓過戶通知書，並於系爭如
    附表所示之股票背面偽造自訴人唐群公司之背書，而將系爭
    股票轉讓與他人而予以侵占，認被告丁○○就此部分涉有行
    使偽造私文書及侵占罪，並予以論罪科刑，固非無見，惟依
    前揭之事證，被告丁○○係前揭相關公司之業務、財物、人
    事之實際經營操控決定者，復查無其他積極證據足資證明被
    告丁○○有自訴人所指之前揭犯行，不能證明其犯罪，揆諸
    首揭說明，自應為被告丁○○無罪之諭知。原判決遽予論罪
    科刑，尚有未洽，被告丁○○就此提起上訴，指摘原判決不
    當，尚非無理由，自訴人唐群公司以原審就前揭被告丁○○
    部分量刑過輕等提起上訴，為無理由，惟原判決此部分既有
    前揭之未洽，應由本院將原判決此部分撤銷改判，而為被告
    丁○○無罪之諭知。另原審經審理結果，認無積極證據足資
    證明被告癸○○、己○○、卯○○、乙○○、丑○○、辛○○、寅○○、丙○○（原名林淑麗）、子○○、甲○○（原
    名王美蘭）、壬○○及庚○○等人涉有自訴人指訴之犯行，
    而為該十二名被告無罪之諭知，經核於法並無違誤，是自訴
    人上訴指摘原判決此部分不當，為無理由，應予駁回。
據上論斷，應依刑事訴訟法第368條、第369條第1項前段、第364
條、第301條第1項判決如主文。
中    華    民    國    97    年    12    月    2     日
                  刑事第九庭  審判長法  官 陳貽男
                                    法  官 周盈文
                                    法  官 許宗和
以上正本證明與原本無異。
自訴人如不服本判決，應於收受送達後10日內向本院提出上訴書狀，
其未敘述上訴之理由者並得於提起上訴後10日內向本院補提理由書
（均須按他造當事人之人數附繕本）「切勿逕送上級法院」。
                                    書記官 林淑貞
中    華    民    國    97    年    12    月    11     日
附錄：本案論罪科刑法條全文
附表 （股票轉讓過戶通知書共10張之明細）
┌─┬───┬──────────┬──┬──────┬───┬─────┐
│編│時間  │轉讓股票之股票號碼  │張數│股數（合計）│受讓人│備註      │
│號│      │                    │（合│            │      │          │
│  │      │                    │計）│            │      │          │
├─┼───┼──────────┼──┼──────┼───┼─────┤
│1 │880201│69-NF-0000000~000129│19張│190萬股     │丁○○│影本見原審│
│  │      │                    │    │            │      │卷 (一) 第│
│  │      │                    │    │            │      │178 頁    │
├─┼───┼──────────┼──┼──────┼───┼─────┤
│2 │880201│69-NF-0000000~000092│10張│100萬股     │子○○│影本見同上│
│  │      │69-NF-0000000       │    │            │      │卷第174頁 │
├─┼───┼──────────┼──┼──────┼───┼─────┤
│3 │880210│69-NA000400~000420  │41  │920股（另一 │卯○○│影本見同上│
│  │      │69-NA000436~000439  │張  │張股票之號碼│      │卷第169頁 │
│  │      │69-NA000452~000455  │    │84-NX000002 │      │          │
│  │      │69-NA000554~000564  │    │號股數為378 │      │          │
│  │      │84-NX000006         │    │股，合計共為│      │          │
│  │      │                    │    │1298股）    │      │          │
├─┼───┼──────────┼──┼──────┼───┼─────┤
│4 │880210│69-NB000374~000376  │38張│173股       │卯○○│影本見同上│
│  │      │69-NB000386~000388  │    │            │      │卷第170頁 │
│  │      │69-NB000482~000490  │    │            │      │          │
│  │      │69-NA000116~000122  │    │            │      │          │
│  │      │69-NA000131~000137  │    │            │      │          │
│  │      │69-NA000207~000215  │    │            │      │          │
├─┼───┼──────────┼──┼──────┼───┼─────┤
│5 │880210│69-NC000462~000464  │39張│1290股      │卯○○│影本見同上│
│  │      │69-NC000614~000620  │    │            │      │卷第171頁 │
│  │      │69-NB000120~000122  │    │            │      │          │
│  │      │69-NB000132~000137  │    │            │      │          │
│  │      │69-NB000191~000192  │    │            │      │          │
│  │      │69-NB000330~000347  │    │            │      │          │
├─┼───┼──────────┼──┼──────┼───┼─────┤
│6 │880210│69-NC000118~000121  │43張│4300股      │卯○○│影本見同上│
│  │      │69-NC000126         │    │            │      │卷第172頁 │
│  │      │69-NC000134         │    │            │      │          │
│  │      │69-NC000202~000205  │    │            │      │          │
│  │      │69-NC000392~000407  │    │            │      │          │
│  │      │69-NC000437~000444  │    │            │      │          │
├─┼───┼──────────┼──┼──────┼───┼─────┤
│7 │880210│69-NF-0000000~000063│48張│93萬9000股  │卯○○│影本見同上│
│  │      │69-ND000061~000065  │    │            │      │卷第173頁 │
│  │      │69-NA000070~000085  │    │            │      │          │
│  │      │69-NA000123~000126  │    │            │      │          │
│  │      │                    │    │            │      │          │
├─┼───┼──────────┼──┼──────┼───┼─────┤
│8 │880210│69-NF-0000000       │1張 │10萬股      │尚佳公│影本見同上│
│  │      │                    │    │            │司    │卷第175頁 │
├─┼───┼──────────┼──┼──────┼───┼─────┤
│9 │880210│69-NE-000009        │8張 │26萬股      │錫標公│影本見同上│
│  │      │69-NE-000036        │    │            │司    │卷第176頁 │
│  │      │69-NE-000039~000040 │    │            │      │          │
│  │      │69-NE-000044~000045 │    │            │      │          │
│  │      │69-NF-0000000~000054│    │            │      │          │
├─┼───┼──────────┼──┼──────┼───┼─────┤
│10│880210│84-ND-001219~002931 │1740│174萬股     │錫標公│影本見同上│
│  │      │69-ND-000291~000295 │張  │            │司    │卷第177頁 │
│  │      │69-ND-000318~000323 │    │            │      │          │
│  │      │69-ND-000339~000340 │    │            │      │          │
│  │      │69-ND-000373~000382 │    │            │      │          │
│  │      │69-ND-000009~000012 │    │            │      │          │
└─┴───┴──────────┴──┴──────┴───┴─────┘


司法院資訊處製作；財團法人民間司法改革基金會備份。
